【裁判字號】    98,上訴,1025
【裁判日期】    981016
【裁判案由】    毒品危害防制條例
【裁判全文】
臺灣高等法院臺南分院刑事判決    98年度上訴字第1025號
上  訴  人
即  被  告  甲○○
上列上訴人因違反毒品危害防制條例案件，不服臺灣臺南地方法
院九十八年度訴字第一○七四號中華民國九十八年八月十七日第
一審判決（起訴案號：臺灣臺南地方法院檢察署九十八年度毒偵
字第一三○八號），提起上訴，本院判決如下：
    主  文
上訴駁回。
    理  由
一、按刑事訴訟法第三百五十條、第三百六十一條、第三百六十
    二條、第三百六十七條規定，不服地方法院之第一審判決而
    上訴者，須提出上訴書狀，並應敘述具體理由，此為上訴必
    備之程式；如所提之書狀未敘述上訴理由，或僅曾以言詞陳
    述上訴理由者，均應於上訴期間屆滿後二十日內補提理由書
    於第一審法院。第一審法院經形式審查，認逾期未補提上訴
    理由者，應定期間先命補正；逾期未補正者，為上訴不合法
    律上之程式，應以裁定駁回。倘已提出上訴理由，但所提非
    屬具體理由者，則由第二審法院以上訴不合法律上之程式，
    判決駁回。而所謂具體理由，必係依據卷內既有訴訟資料或
    提出新事證，指摘或表明第一審判決有何採證認事、用法或
    量刑等足以影響判決本旨之不當或違法，而構成應予撤銷之
    具體事由，始克當之（例如：依憑證據法則具體指出所採證
    據何以不具證據能力，或依憑卷證資料，明確指出所為證據
    證明力之判斷如何違背經驗、論理法則）；倘僅泛言原判決
    認定事實錯誤、違背法令、採証違法、判決不公、量刑失之
    過重或輕縱，而未依上揭意旨指出具體事由，或形式上雖已
    指出具體事由，然該事由縱使屬實，亦不足以認為原判決有
    何不當或違法者（例如：對不具有調查必要性之證據，法院
    未依聲請調查亦未說明理由，或援用證據不當，但除去該證
    據仍應為同一事實之認定），皆難謂係具體理由，而應認其
    上訴為不合法律上之程式（最高法院九十七年台上字第八九
    二號判決、九十七年台上字第三二六七號判決意旨及法院辦
    理刑事訴訟案件應行注意事項第一六二點參照）。再按刑事
    訴訟法第三百六十七條增定「上訴書狀未敘述理由」，由第
    二審法院審判長定期間先命補正之規定，依其文義，僅指未
    敘述「理由」，而非未敘述「具體理由」，即係針對全然未
    敘述理由之上訴書狀所為規範，自不包括已敘述之理由係空
    泛、不具體者在內，觀諸同法第三百六十一條第三項之修正
    理由說明：「上訴理由是否具體，係屬第二審法院審查範圍
    ，不在命補正之列」，益足徵之。是第二審法院僅須對於完
    全未敘述理由之上訴書狀，定期命補正；對於載有具體或空
    泛（不具體）理由之上訴書狀，則無庸裁定命補正（最高法
    院九十八年台上第四四七六號、九十八年台上字第三九一一
    號判決意旨可資參照）。
二、本件上訴意旨略以：上訴人即被告甲○○在民國98年8月17
    日因毒品案被台南地方法院判處一年有期徒刑，上訴人尚未
    起訴判決前，就有知錯悔悟，並接觸衛生局義工，得知新的
    戒毒方案，可以把毒癮戒除，被告就到國立成功大學醫院接
    受治療，時間是98年6月16日，從那時開始，我就每天至成
    大醫院喝美沙冬，現已完全戒除毒癮，以上診療記錄庭上可
    至成大醫院調查，希望庭上可以給上訴人一次機會，徹底把
    這個害人的東西給完全戒除，以重新立足於社會上。又上訴
    人即被告因為父親於98年1月初過世，而現家中也只剩家母
    一人，母親又有重病在身(全身性紅班性狼瘡)，因不知何時
    會發病，雖有藥物控制，仍不固定，希望庭上能讓我在成大
    醫院把毒癮徹底戒除，且可以在家照顧母親大人等語。綜上
    被告所提之上訴理由，應認上訴人形式上並非完全未敘述理
    由，自無庸裁定命其補正，合先敘明。
三、經查：原審判決已於理由欄中敘明上訴人即被告甲○○坦承
    犯行，並說明其調查、取捨證據之結果，及憑以認定被告犯
    罪事實之心証理由，因而就被告所犯施用第一級毒品罪部分
    論處有期徒刑壹年，從形式上觀察，原判決並無認定事實錯
    誤、或違背法令之情形可言。被告雖以上開情詞指摘原判決
    不當，但查：被告於原審準備程序期日及審理時均坦承上開
    犯行，事後再以上訴人親自至台南成功大學附設毒品替代療
    法中心，參加毒品替代療法，上訴人有極大信心可於往後戒
    除毒癮，是懇請鈞院能讓上訴人自行借用成功大學所用替代
    療法予以自行戒除，已無所據；而量刑之輕重，係屬事實審
    法院得依職權自由裁量之事項，苟於量刑時，已依行為人之
    責任為基礎，並斟酌刑法第57條各款所指情狀，而未逾越法
    定範圍，又未濫用其職權，即不得遽指為違法。本件上訴人
    即被告提起上訴，形式上雖提出上訴書狀敘述上訴理由，然
    所述家中環境情況等情，業經原審於判決理由欄二、中敘明
    ：「爰審酌被告施用毒品之犯行，在性質上乃屬對自我身心
    健康之自戕行為，尚未嚴重破壞社會秩序、侵害他人權益，
    然其前因施用毒品經觀察、勒戒後，猶不思戒絕革除惡習，
    再為本件犯罪，顯未因前所受之觀察、勒戒處分而記取教訓
    ，惟被告犯後坦承犯行，態度良好，並其犯罪之動機、目的
    、手段等一切情狀，量處如主文所示之刑，以資懲儆。」等
    語，而量處被告施用第一級毒品，處有期徒刑壹年，已詳載
    其量刑之依據，並在適法範圍內為科刑之裁量。再查，施用
    第一級毒品之法定刑為「六月以上五年以下有期徒刑」，從
    而原判決量處上開徒刑，亦無量刑過重而違反比例原則之情
    事。是原審就被告該當上開之罪，並量處上開之刑，已詳予
    審酌，並於理由欄中敘明綦詳，原審就刑罰裁量職權之行使
    ，既未逾越法律所規定之範圍，亦無濫用權限之情形，自不
    得認其量刑有何不當。上訴人即被告僅以家中環境情況等情
    ，指摘為其上訴理由，核其上訴意旨，要係就原審量刑之裁
    量反覆爭執，不能認為已經依據卷內既有訴訟資料或提出新
    事證，指摘或表明第一審判決有何採證認事、用法或量刑等
    足以影響判決本旨之不當或違法，自難謂係具體理由，依首
    揭說明，本件上訴並無具體理由而不合法定程式，應以判決
    駁回，並不經言詞辯論為之。
四、據上論斷，應依刑事訴訟法第367條前段、第372條，判決如
    主文。
中    華    民    國    98    年    10    月    16    日
                  刑事第四庭    審判長法  官  吳志誠
                                      法  官  羅心芳
                                      法  官  吳森豐
以上正本證明與原本無異。
如不服本判決應於收受送達後10日內向本院提出上訴書狀，其未
敘述上訴理由者，並得於提起上訴後10日內向本院補提理由書（
均須按他造當事人之人數附繕本）「切勿逕送上級法院」。
                                      書記官  岑  玢
中    華    民    國    98    年    10    月    19    日


司法院資訊處製作；財團法人民間司法改革基金會備份。
